【裁判字號】    99,上訴,1489
【裁判日期】    990804
【裁判案由】    違反毒品危害防制條例
【裁判全文】
臺灣高等法院臺中分院刑事判決        99年度上訴字第1489號
上  訴  人
即  被  告  甲○○
上列上訴人因違反毒品危害防制條例案件，不服臺灣彰化地方法
院99年度訴字第516號中華民國99年6月10日第一審判決（起訴案
號：臺灣彰化地方法院檢察署99年度毒偵字第721號），提起上
訴，本院判決如下：
    主  文
上訴駁回。
    理  由
一、按「依刑事訴訟法第350條、第361條、第362條、第367條規
    定，不服地方法院之第一審判決而上訴者，須提出上訴書狀
    ，並應敘述具體理由，為上訴必備之程式；其所提出之書狀
    未敘述上訴理由，或僅曾以言詞陳述上訴理由者，均應於上
    訴期間屆滿後20日內補提理由書於第一審法院。第一審法院
    經形式審查，認逾期未補提上訴理由者，應定期間先命補正
    ；逾期未補正者，為上訴不合法律上之程式，應以裁定駁回
    。倘已提出上訴理由，但所提非屬具體理由者，則由第二審
    法院以上訴不合法律上之程式，判決駁回。而所謂具體理由
    ，必係依據卷內既有訴訟資料或提出新事證，指摘或表明第
    一審判決有何採證認事、用法或量刑等足以影響判決本旨之
    不當或違法，而構成應予撤銷之具體事由，始克當之（例如
    ：依憑證據法則具體指出所採證據何以不具證據能力，或依
    憑卷證資料，明確指出所為證據證明力之判斷如何違背經驗
    、論理法則）；倘僅泛言原判決認定事實錯誤、違背法令、
    量刑失之過重或輕縱，而未依上揭意旨指出具體事由，或形
    式上雖已指出具體事由，然該事由縱使屬實，亦不足以認為
    原判決有何不當或違法者（例如：對不具有調查必要性之證
    據，法院未依聲請調查亦未說明理由，或援用證據不當，但
    除去該證據仍應為同一事實之認定），皆難謂係具體理由，
    俾與第二審上訴制度旨在請求第二審法院撤銷、變更第一審
    不當或違法之判決，以實現個案救濟之立法目的相契合，並
    節制濫行上訴」（最高法院97年度台上字第892號刑事判決
    參照）。是以上訴人之上訴書狀或補提之上訴理由書，雖有
    敘述上訴理由，惟並未具體敘述第一審判決有何上述違法、
    不當情形，即與未敘述具體理由無異，其所為上訴，即不符
    合上訴之法定要件。
二、本件原審判決對上訴人論以施用第一級毒品罪，累犯，判處
    有期徒刑8月，上訴人仍表不服而於民國99年7月5日提起上
    訴，並於同年月13日補提上訴理由。然上訴人提起之第二審
    上訴，形式上雖提出書狀及理由，略以：原審判決指上訴人
    素行欠佳，未思悔改，缺乏禁絕毒害之決心，但吸毒者成為
    更生人後承受之壓力非一般人所能體會，外界異樣眼光及求
    職屢屢碰壁，一連串壓力與問題排山倒海而來，於是又再重
    蹈覆轍，因此吸毒者並非犯人而係病人，對照政府訂立之替
    代療法及減害計畫，再再驗證毒販應係為病患，上訴人因誤
    陷毒海而付出將近十年青春歲月，盼能從頭開始，回歸社會
    ，此刻正值政府推行替代療法之際，上訴人在警方得知犯行
    之前即主動前往醫院就診，在查獲之後亦未停止療程，其行
    為即可證明上訴人乃發自內心，而非全無自新之心，治療至
    今亦頗具成效，盼法院能給予一次機會云云。然就第一審判
    決究有何具體事由，致判決不當或違法，並無一語涉及，且
    原審量刑之審酌業於判決書內敘明，量處之有期徒刑8月係
    在法定刑範圍之內，亦無過重之情形。上訴人雖辯稱其於警
    方查獲前已主動接受治療云云，惟按犯毒品危害防制條例第
    10條之罪者，於犯罪未發覺前，自動向行政院衛生署指定之
    醫療機構請求治療，醫療機構免將請求治療者送法院或檢察
    機關。依前項規定治療中經查獲之被告或少年，應由檢察官
    為不起訴之處分或由少年法院為不付審理之裁定，但以一次
    為限。此條文係鼓勵施用毒品者，在未被查獲前，主動向醫
    療機構請求治療，倘於治療中被查獲者，應由檢察官為不起
    訴之處分，乃對於施用毒品者於請求治療「前」之施用行為
    予以寬典，並非凡在治療中又繼續施用之行為，均有此條文
    之適用，否則自動治療將成為繼續施用毒品者之護身符，恐
    失鼓勵主動治療之美意。上訴人所辯於警方查獲前已主動接
    受治療乙情縱令屬實，其既於治療中又在台中市○○道繼續
    施用第一級毒品（海洛因），該部分之施用行為，已非毒品
    危害防制條例第21條所免責之範圍。上訴人上開所提非屬
    得上訴第二審之具體理由，揆諸前揭說明，本院應以上訴人
    之第二審上訴不合法律上程式，爰不經言詞辯論逕予判決駁
    回。
三、據上論結，應依刑事訴訟法第367條前段、第372條，判決如
    主文。
中    華    民    國    99    年    8     月    4     日
            刑事第二庭    審判長法  官  姚  勳  昌
                                法  官  張  智  雄
                                法  官  林  欽  章
以上正本證明與原本無異。
如不服本判決應於收受送達後10日內向本院提出上訴書狀，其未
敘述上訴之理由者，並得於提起上訴後10日內向本院補提理由書
（均須按他造當事人之人數附繕本）「切勿逕送上級法院」。

                                書記官  卓  佳  儀
中    華    民    國    99    年    8     月    4     日

司法院資訊處製作；財團法人民間司法改革基金會備份。
